【裁判字號】    95,台非,123
【裁判日期】    950615
【裁判案由】    賭博
【裁判全文】
最高法院刑事判決              九十五年度台非字第一二三號
    上訴人  最高法院檢察署檢察總長
    被  告  乙○○
            丙○○
                    5 樓
            甲○○
            丁○○
上列上訴人因被告等賭博案件，對於台灣高雄地方法院中華民國
九十五年二月二十二日第一審確定判決（九十五年度簡字第九八
六號，聲請簡易判決處刑案號：台灣高雄地方法院檢察署九十五
年度偵字第六一四號），認為違法，提起非常上訴，本院判決如
下：
    主  文
原判決關於違背法令部分撤銷。
    理  由
非常上訴理由稱：「按判決不適用法則或適用不當者，為違背法
令，刑事訴訟法第三百七十八條定有明文。又科刑之判決書其宣
示之主文，與所載之事實及理由必須互相適合，否則即屬理由矛
盾，其判決當然為違背法令，貴院（民國）六十四年台上字第八
九三號著有判例。而在兌換籌碼處之財物，不問屬於犯人與否，
沒收之，亦為刑法第二百六十六條第二項所明定。經查本件原判
決犯罪事實及證據，引用檢察官聲請簡易判決處刑書之記載。又
觀諸該處刑書犯罪事實欄記明『扣得周轉金新台幣（下同）十一
萬七千五百元，及丙○○置放袋子內之周轉金三千五百元，和甲
○○置放袋子內之周轉金二千三百元』等語，而原判決理由論敘
編號十三所示之物，即周轉金十二萬一千元（十一萬七千五百元
加三千五百元之合計），係屬在兌換籌碼處之財物，應依刑法第
二百六十六條第二項規定宣告沒收，主文亦為沒收之諭知。惟同
屬應認係屬在兌換籌碼處之甲○○置放袋子內之周轉金二千三百
元，則理由內未論述亦應依法沒收，主文亦漏未為沒收之宣告，
致原判決主文與事實、事實與理由俱不相一致，即有判決理由矛
盾之違背法令，亦有判決不適用刑法第二百六十六條第二項規定
之違誤。案經確定，爰依刑事訴訟法第四百四十一條、第四百四
十三條提起非常上訴，以資糾正。」等語。
本院按判決不適用法則或適用法則不當者，為違背法令；又犯在
公共場所或公眾得出入之場所賭博財物罪者，其在兌換籌碼處之
財物，不問屬於犯人與否，沒收之。刑事訴訟法第三百七十八條
及刑法第二百六十六條第二項分別定有明文。本件原確定簡易判
決引用檢察官聲請簡易判決處刑書之記載，認定被告乙○○為高
雄市○○路二八六號「大樂育樂廣場」負責人，以在該遊藝場內
之公眾得出入場所，擺設電動賭博機具六十台為賭具，並僱用被
告丙○○、甲○○負責為賭客兌換現金及「開分、洗分」等工作
，由賭客以現金開分後隨意下注，再將下注贏得之分數依特定比
例洗分後兌換積分卡，再持積分卡向丙○○兌換相同點數現金之
方法，與不特定人賭博財物為常業。嗣賭客即被告丁○○於九十
四年十二月二十日十一時四十五分許，在上址以下注所贏分數經
甲○○洗分兌得一千點積分卡，並持向丙○○兌換一千元時，為
警持搜索票當場查獲，而扣得上開機具、每日營收報表、積分卡
及丁○○前揭因賭博所得之一千元等物外，復扣得在兌換籌碼處
之周轉金十一萬七千五百元，及丙○○、甲○○分別置放袋子內
之周轉金三千五百元、二千三百元等情，而依刑法第二百六十七
條論處乙○○、丙○○、甲○○罪刑，依同法第二百六十六條第
一項論處丁○○罪刑，並依同法第二百六十六條第二項將上開當
場賭博之器具等與在兌換籌碼處之財物即周轉金十一萬七千五百
元、三千五百元計十二萬一千元宣告沒收。惟就同屬在兌換籌碼
處之財物即甲○○置放袋內之周轉金二千三百元部分，則未適用
前開規定併予諭知沒收，自屬違背法令。非常上訴意旨執以指摘
，洵有理由。惟原判決尚非不利於被告等，應由本院將原判決關
於違背法令部分撤銷，以資糾正。又簡易判決，依刑事訴訟法第
四百五十四條規定，無須記載理由。則理由一項既非簡易判決之
法定應記載事項，即令原判決之說明有與主文記載及所引用檢察
官聲請簡易判決處刑書記載之犯罪事實等不相適合之情形，亦難
遽認有判決理由矛盾之違法。非常上訴意旨謂原判決併有判決理
由矛盾之違背法令云云，不無誤會，附此敘明。
據上論結，應依刑事訴訟法第四百四十七條第一項第一款前段，
判決如主文。
中    華    民    國  九十五  年    六    月   十五   日
                      最高法院刑事第十一庭
                          審判長法官  謝  俊  雄
                                法官  陳  世  雄
                                法官  魏  新  和
                                法官  吳  信  銘
                                法官  徐  文  亮
      本件正本證明與原本無異
                                      書  記  官
中    華    民    國  九十五  年    六    月   二十   日
                                                      Ｋ


司法院資訊處製作；財團法人民間司法改革基金會備份。
